最高法院民事判決　　　　　　　　　　　　　　　九十三年度台上字第一四三三號
　　上　訴　人　丙○○
　　　　　　　　戊○○
　　　　　　　　乙○○
　　　　　　　　丁○○
　　共　　　同
　　訴訟代理人　林富村律師
　　被 上訴 人　甲○○
　　訴訟代理人　施湘興律師
右當事人間請求給付違約金事件，上訴人對於中華民國九十一年十月一日台灣高等法
院第二審判決（九十年度重上字第九五號），提起上訴，本院判決如下：
    主  文
上訴駁回。
第三審訴訟費用由上訴人負擔。
    理  由
本件上訴人主張：伊等共同提供坐落台北市○○段○○段八六、八七、一○一、六二
二、六一七、六一八｜二等地號六筆（原判決誤載為七筆）土地（下稱系爭土地）應
有部分四分之一、面積三七九六平方公尺，由被上訴人投資興建商業大廈（下稱系爭
大廈）。被上訴人依約應於民國八十年一月二十五日前完工，卻遲延一年又九個月，
於八十一年十月二十日始取得使用執照，且未辦理所有權第一次登記。經兩造於八十
三年三月二日訂立協議，約定被上訴人應積極辦妥系爭大廈第一次產權登記，並於辦
妥登記日起三十天內，將伊等應取得之房屋交付管業，逾期不點交，被上訴人同意每
逾一日賠償伊等新台幣（下同）十萬元。因被上訴人仍未依約履行，雙方復於八十五
年三月二十六日再次訂立協議（下稱系爭協議），約定伊等當先行辦理移轉資料用印
手續，備齊證件予被上訴人，被上訴人應將伊等分得之系爭大廈地下二、四層停車位
三十七位，及地面層三十六號一樓至九樓全部，及十樓一部分房屋點交予伊等管業，
並強調：伊等分得之地下一樓部分，因與其他地主共有，被上訴人暫時點交持分所有
權，保證自成立協議之日起三個月內，完成地下一樓之分割登記，使伊等取得獨立產
權，如逾期完成，每逾一日應給付伊等十萬元作為懲罰性違約金。嗣伊等已依系爭協
議履行，被上訴人未依約辦畢系爭大廈地下一樓之分割登記，致伊等分得之地下一
樓長期閑置無法充分使用，損失至鉅。爰依系爭協議之法律關係，求為命被上訴人給
付伊等自八十五年七月二十七日起至八十六年七月二十六日止，按每日十萬元計算，
共計三千六百五十萬元懲罰性違約金之判決。
被上訴人則以：伊依系爭協議所負之義務，乃完成系爭大廈之「房屋產權登記」，即
建物所有權第一次登記，不包括地下一樓之分割登記。上訴人取得因合建所分配之地
面層三十六號一樓至十樓等十戶房屋及地下一、二、四層等部分之產權並占有使用後
，竟未依該協議約定將第十層房屋及地下停車位二十餘位，交付予伊，其訴請伊給付
違約金，即屬無理。況伊已將系爭大廈地下一層特定位置交付上訴人占有使用迄今，
有無分割，對於上訴人之使用、收益及處分，並無妨礙或影響，其亦無何損害可言。
縱有損害，上訴人所有地下一層之價值，尚不及其所分配取得全部房地價值之三十分
之一，請求伊給付每日十萬元違約金，仍屬過高，應予酌減等語，資為抗辯。
原審以：依系爭協議書所載被上訴人應於三個月內完成者，為系爭大廈之「房屋產權
登記」即所有權第一次登記，而依一般社會通念，其概念與「分割登記」截然不同，
故就文字解釋言，已難認為被上訴人負有將系爭大廈地下一樓辦理分割登記之義務。
又因上訴人於協議時尚不知系爭大廈已完成所有權第一次登記，則該協議內容所稱之
「房屋產權登記」，自應係指建物所有權第一次登記而言。況依吳政吉建築師就系爭
大廈之設計圖及地主申請建造執照所載之起造人分配內容，地下一樓係共有形態，被
上訴人將之登記為地主與建商共有，亦無不合。此外，上訴人始終無法確定地下一樓
應如何分割，益證系爭協議書未涉及地下一樓之分割登記。是上訴人依系爭協議之法
律關係，以被上訴人違約為由，請求被上訴人給付八十五年七月二十七日起至八十六
年七月二十六日，按每日十萬元計算共計三千六百五十萬元之違約金，即屬無據，不
應准許。為原審心證之所由得，並說明兩造其餘攻擊防禦方法不予逐一論述之理由，
因而維持第一審所為上訴人敗訴之判決，駁回其上訴，經核於法洵無違誤。上訴論旨
，猶就原審採證、認事及解釋契約之職權行使，暨原判決贅述之理由，指摘原判決違
背法令，求予廢棄，非有理由。
據上論結，本件上訴為無理由。依民事訴訟法第四百八十一條、第四百四十九條第一
項、第七十八條，判決如主文。
中　　　華　　　民　　　國　　九十三　　年　　　七　　　月　　 十五 　　日
                              最高法院民事第六庭
                                  審判長法官  蘇　茂　秋
                                        法官  朱　建　男
                                        法官  蘇　達　志
                                        法官  陳　碧　玉
                                        法官  沈　方　維
      右正本證明與原本無異
 　　　　　                              　　　書  記  官
中　　　華　　　民　　　國　　九十三　　年　　　七　　　月　　二十九　　日
                                                                        Ｌ
